最　高　行　政　法　院　判　決
　　　　　　　　　　　　　94年度判字第01523號
再 審原 告　安泰證券金融股份有限公司
代　表　人　丙○○
訴訟代理人　甲○○兼送達代收.
　　　　　　林瑞彬律師
再 審被 告　財政部臺北市國稅局
代　表　人　乙○○
上列當事人間因營利事業所得稅事件，再審原告對本院中華民國
92年12月31日92年度判字第1882號判決，提起再審之訴。本院判
決如下：
    主  文
再審之訴駁回。
再審訴訟費用由再審原告負擔。
    理  由
一、再審原告起訴意旨略謂：依司法院釋字第420號解釋意旨，
    再審原告是否屬以有價證券買賣為專業之營利事業，應依最
    高行政法院81年4月14日庭長評事聯席會議所揭示之四個標
    準判斷之，且經最高行政法院84年度判字第1420號判決、85
    年度判字第1682號判決及89年度判字第445號判決採用在案
    。而依司法院釋字第420號解釋意旨，所謂以「有價證券買
    賣為專業」，係指營利事業被認定為有價證券買賣為專業，
    必須實際從事龐大有價證券買賣，且非營業收入遠超過營業
    收入，故司法院釋字第420號解釋強調，應就營利事業實際
    營業情形，核實認定，是再審被告應就營利事業之實際營業
    情形提出證據，來證明該企業係以買賣有價證券為主要營業
    。查再審原告有價證券所運用之資金僅佔全部業務之百分之
    11.3，而再審原告全年度營業收入以外之其他事由，亦可確
    定無人會認為再審原告係以有價證券買賣為專業之公司，且
    再審原告從事有價證券之買賣僅係短期營業上資金運用所需
    ，且證券金融事業之資金運用不得逾越證券金融事業管理規
    則暨財政部證期會84年6月29日84台財證4第01512號函之規
    定係為營業使用，縱再審原告於本年度有非營業收入超過營
    業收入之情形存在，此係因再審原告公司於公司創立時期所
    致，於嗣後年度即再無此一原因，故再審被告於認定時，應
    以長期實際營業情形觀之，而原判決就再審原告是否為以有
    價證券買賣為專業之公司，僅謂為事實認定之問題，而未就
    臺北高等行政法院90年度訴字第5673號判決（下稱原審判決
    ）未斟酌再審原告實際營業情形是否違反司法院釋字第420
    號解釋所提出之四項判斷標準為判斷，而有適用法規之顯然
    錯誤。由司法院釋字第216號解釋及第361號解釋意旨觀之，
    法院於審判案件時，雖得引用行政機關就其執掌有關法規為
    釋示之行政命令為判決，惟於斟酌各案情節之歧異，非不得
    引據相關法律為不同見解之表示，且於引用行政機關函釋為
    推計課稅時，更應注意行政機關之函釋所為推計結果是否能
    達到公平合理、接近事實之要求。從而原審判決未審究再審
    原告之行業特性，而僅依所得稅法施行細則第31條第3款規
    定，用以判斷再審原告出售有價證券之收入，並據以認定再
    審原告屬以買賣有價證券為專業，顯有未適用司法院釋字第
    216號解釋及第361號解釋之顯然錯誤。又依所得稅法第4條
    之1及第24條之規定，僅明定證券交易所得免稅及證券交易
    損失不得自所得額中扣除，至於其屬有價證券買賣與非有價
    證券買賣之成本費用如何分攤，於本法中並無規定，而授權
    財政部可針對不同行業作出適用所得稅法第4條之一之不同
    方式。故退萬步言，縱認再審原告係為以有價證券買賣為專
    業之營利事業，即應有財政部83年2月8日台財稅第83158247
    2號函釋說明三之適用，惟原判決認再審原告應有83年函釋
    之適用，且該函釋並無違反司法院釋字第493號解釋之情事
    ，卻對再審原告於上訴狀所提成本費用分攤原則可否適用財
    政部85年8月9日台財稅第851914404號函釋之規定未置一詞
    。而83函釋明確告知，營業費用及借款利息除可合理明確歸
    屬者得個別歸屬認列外，餘皆按比例分攤至證券交易所得項
    下，因此再審原告已遵循83年函釋，而85年函釋係綜合證券
    商詢問適用83年函釋如何認定可明確歸屬財政部所為之說明
    ，並非財政部創設僅適用於綜合證券商之法規，如未許再審
    原告適用，即顯違租稅公平而涉圖利他人。原判決選擇性適
    用83年函釋，等於認定有同樣營業型態之營利事業需因財政
    部函釋而對同樣之有價證券營業費用分攤方法為不同之做法
    ，有未適用租稅法律主義及平等原則等語為由，求為判決廢
    棄原確定判決，並撤銷原處分、復查決定及訴願決定。
二、再審被告則以：按原判決理由所引財政部85年8月9日台財稅
    第851914404號函釋及該函所引83年2月8日台財稅第8315824
    72號函釋規定，並無再審理由所指違背法令或適用法規不當
    情事，茲再審原告對之縱有爭執，依最高行政法院61年裁字
    第153號及62年判字第610號判例，要難謂為適用法規錯誤或
    不當，是本案應無行政訴訟法第273條第1項各款、第2項、
    第3項及同法第274條所載得以提起再審之訴之情事，是再審
    原告提起再審之訴，顯無合法之理由，亦非適法等語資為抗
    辯。
三、本院按：行政訴訟法第273條第1項第1款所謂「適用法規顯
    有錯誤者」，係指原判決所適用之法規與現行法規有所牴觸
    或有效之判例解釋有所違反者而言，至於事實認定錯誤或法
    律上見解之歧異，不得謂為適用法規顯有錯誤。本院92年度
    判字第1882號判決（以下稱原判決）維持臺北高等行政法院
    90年度訴字第5673號判決（以下稱原審判決），係以：行為
    時所得稅法第4條之1及第24條第1項規定意旨，關於營利事
    業之費用及損失為免稅收入及應稅收入所共同發生，因營利
　　事業出售證券之交易所得納入免稅範圍，如免稅項目之相關
　　成本費用歸由應稅項目吸收，營利事業將雙重獲益，不僅有
　　失立法原意，並造成侵蝕稅源及課稅不合理現象，而免稅收
　　入與應稅收入應如何正確分攤營業費用及非營業損失，以符
　　合收入與成本、費用配合原則，法條難以針對稽徵技術作詳
　　細規定。參照司法院釋字第493號解釋意旨，則財政部83年2
　　月8日台財稅第831582472號函釋與憲法無違，足供本件審理
　　之參考。原審判決適用上開規定計算再審原告本件應分攤之
　　營業費用，核無違背法令情形。至於再審原告是否以有價證
　　券買賣為專業之公司，此為事實認定之問題，原審判決亦無
　　違反司法院釋字第420號解釋意旨。又原處分並未違反行政
　　訴訟法第195條不利益變更禁止原則，業據原審判決詳予敘
　　明理由，核無不當。上訴意旨仍執詞主張原審判決違背釋字
　　第420號解釋、違反租稅公平原則、實質課稅原則、租稅法
　　定主義及不利益變更禁止原則等爭議，尚無可取。本件難認
　　有理由為由，駁回再審原告之上訴，核其認事、用法均無違
　　誤，自無適用法律顯有錯誤之情節。次按對於高等行政法院
　　判決上訴，非以其違背法令為理由，不得為之，行政訴訟法
　　第242條定有明文。本件再審原告對原審判決提起上訴時，
　　雖爭執該公司是否以有價證券買賣為專業之公司，本院原判
　　決認此項爭執為事實認定問題未予論述，並指明原審判決之
　　認定並無違反司法院釋字第420號解釋意旨，核與上開法條
　　意旨無違。又本件原審法院已依調查事實，即依再審原告出
　　售有價證券收入之比率，據以認定再審原告是否屬以買賣有
　　價證券為專業；即本院原判決未再論述，自無違司法院釋字
　　第216號及第361號解釋意旨。末按法院遇有多種獨立理由足
　　以支持判決成立時，只採用其中一種或一部分理由，作為支
　　持主文成立之理由，雖有簡略之嫌，惟尚非構成理由不備之
　　瑕疵。原判決雖未論述財政部85年8月9日台財稅第85191440
　　4號函釋意旨是否可採，惟原審判決以財政部上開85年函釋
　　「說明二以有價證券買賣為專業之營利事業，其屬兼含經營
　　證券交易法第15條規定三種證券業務之綜合證券商及依票券
　　商管理辦法第7條所稱票券金融公司部分之分攤原則補充核
　　釋如下．．．」而證券交易法第15條規定：「依本法經營之
　　證券業務，其種類如左：一有價證券之承銷及其他經主管機
　　關核准之相關業務。二有價證券之自行買賣及其他經主管機
　　關核准之相關業務。三有價證券買賣之行紀、居間、代理及
　　其他經主管機關核准之相關業務」，再審原告既非該函釋所
　　稱之綜合證券商，自無該函釋分攤方式之適用，即原判決縱
　　加以論述，亦不得為有利再審原告之判決。綜上所述，再審
　　原告以其主觀之法律見解，指摘原判決有行政訴訟法第273
　　條第1項第1款之違法，核無足採。本件再審之訴，顯無理由
　　，應予駁回。
據上論結，本件再審原告之再審之訴為無理由，爰依行政訴訟法
第278條第2項、第98條第3項前段，判決如主文。
中    華    民    國    94    年    9    月    29     日
                  第二庭審判長法  官　廖　政　雄
                              法  官　林　清　祥
                              法  官　鍾　耀　光
                              法  官　姜　仁　脩
                              法  官　胡　國　棟
以  上  正  本  證  明  與  原  本  無  異
中    華    民    國    94    年    9    月    29     日
　　　　　　　　　　　　　　　書記官　莊　俊　亨
